臺灣板橋地方法院民事判決　　　　　　　　　　　　　九十三年度訴字第三五四號
　　原　　　告　甲○○
　　被　　　告　乙○○
　　被　　　告　丙○○
右當事人間請求侵權行為損害賠償事件，於民國九十三年六月二十四日言詞辯論終結
，本院判決如左：
    主    文
被告乙○○應給付原告新台幣貳拾陸萬捌仟貳佰壹拾伍元，及自民國九十三年六月二
日起至清償日止，按年息百分之五計算之利息。
原告其餘之訴駁回。
訴訟費用由被告乙○○負擔十分之三，餘由原告負擔。
本判決第一項得假執行。
原告其餘假執行之聲請駁回。
    事實及理由
一、本件被告未於言詞辯論期日到場，核無民事訴訟法第三百八十六條所列各款情形
    ，爰依原告之聲請，由其一造辯論而為判決。
二、原告主張，被告乙○○於民國九十二年五月十八日十八時五十六分許駕駛被告丙
    ○○所有車號8N-0451自用小貨車（下簡稱系爭小貨車），行經台北縣土城市○
    ○路（金安街引道三峽往板橋方向約五百公尺處），未遵守交通規則違規迴轉衝
    至機車優先道上與原告所騎乘車號GIT-836號重型機車（下簡稱系爭機車）發生
    擦撞，使原告受有左側股骨開放性骨、右側橈骨骨折合併橈尺關節脫臼之傷害，
    經送往亞東醫院急救。詎被告乙○○於肇事後即避不見面，經原告向台北縣土城
    市調解委員會申請調解，仍未獲置理。又被告乙○○所駕駛系爭小貨車為被告丙
    ○○所有供其載運貨物所用，依民法第一百八十八條第一項規定，被告丙○○亦
    應負連帶賠償責任。且被告丙○○將小貨車交給不遵守交通規則之被告乙○○駕
    駛，亦係違反保護他人法律，致原告受損，應推定有過失。茲就原告損害金額臚
    列說明如下：(1)醫療費部分：原告因前開傷害至亞東醫院就診支出醫療費十萬三
    千零三十五元。(2)機車車損部分：約四萬元，即系爭機車於車禍發生後已不堪使
    用，修理費用需近二萬元，且機車龍頭受損嚴重修理後亦難恢復原狀，故以五千
    元售出。然出售後需另外購置新車費用三萬四千七百九十七元。又系爭機車之車
    主雖為原告之父，惟係原告之父送予原告供作通勤禮物之用，即原告方為使用人
    ，是因系爭車禍之發生，致原機車不堪使用，原告為通勤之便需另購置一台機車
    ，自增加生活上之需要，依民法第一百九十三條第一項規定，應由被告負擔此部
    分費用。(3)減少勞動能力部分：原告服務於彰化商業銀行股份有限公司，每月薪
    資三萬六千四百五十二元，因受前開傷害，致四個月無法工作，計勞動損失為十
    四萬五千八百零八元。又原告於請假期間，雖仍有支領薪水，惟事發前，原本要
    調派至外匯部門接掌新職務，因車禍影響，至今仍待在存款部門，因請假造成考
    績、考核受影響，首當其衝是年終獎金受到波及，而工作升遷則是更深遠的影響
    。(4)非財產損害賠償部分：原告受傷迄今，腳部尚無法痊癒，走路須以拐杖支撐
    ，且一年焊後亦須至醫院診治，手術取出手、腳內之鋼板。精神上所受痛苦難謂
    非巨，爰請求六十萬元精神慰撫金。合計八十八萬八千八百四十三元。爰本於民
    法第一百八十四條、第一百八十八條、第一百九十三條、第一百九十五條、第二
    百十五條規定，提起本訴，請求被告連帶給付八十八萬八千八百四十三元及自起
    訴狀繕本送達翌日起至清償日止，按年息百分之五算之利息，並陳明願供擔保請
    准宣告假執行。
三、原告主張，被告乙○○於九十二年五月十八日十八時五十六分許駕駛被告丙○○
    所有系爭小貨車，沿台北縣土城市○○路往三峽方向行駛，行經上開路段金安街
    引道三峽往板橋方向約五百公尺處時，原應注意行經劃有分向限制線之路段，不
    得迴車，且應注意車前狀況時採取必要之安全措施，而當時天候晴、光線為夜間
    有照明、路面乾燥無缺陷、無障礙物、視距良好，依被告乙○○之識程度並無不
    能注意之情事，竟疏於注意，即貿然迴轉至對向機車優先道上，因而撞及正行駛
    於該車道上，由原告所騎乘系爭機車，致人車倒地，使原告受有左側股骨開放性
    骨、右側橈骨骨折合併橈尺關節脫臼之傷害一節，業據提出道路交通事故現場圖
    及診斷證明書一紙為證，並經本院依職權調閱本院九十二年度交易字第六五一號
    刑事卷核對屬實，堪認為真正。又被告乙○○違反特定標線禁制固屬系爭車禍發
    生之肇事主因，惟原告所駕駛系爭機車係車頭與系爭小貨車右側車身發生碰撞一
    節，有道路交通事故調查表一份在卷可佐，是原告未注意車前狀態亦屬肇事次因
    （此部分認定結果該與前開道路交通事故調查報告表第三十四項內容相同）。即
    經本院調查結果，認系爭小貨車未依標線行駛固為肇事主因，原告未注意車前狀
    況亦有過失，則本院審酌結果認原告就本件車禍應負十分之二之過失責任，並按
    比例減輕賠償金額十分之二。
四、按民法第一百八十八條第一項所稱受僱人，固非僅限於僱佣契約所稱受僱人，凡
    客觀上被他人使用為之服勞務而受其監督者，均係受僱人（最高法院五十七年台
    上字第一六六三號判例參照）。惟查本件原告主張被告丙○○應依民法第一百八
    十八條第一項規定負僱用人責任，僅執：被告乙○○所駕駛之系爭小貨車車主為
    丙○○及被告乙○○於相關刑事案件審理時自承係受丙○○指示將車開回去等情
    為據。然觀諸卷附系爭小貨車之照片並無何丙○○所營業商號記載，是無所謂客
    觀上可認車主即駕駛僱用人之情形可言；而所謂受車主指示將車開回去，與客觀
    上可推認受僱於車主，為車主服勞務間復屬有間。是則原告前開主張縱為真實，
    亦不足為被告丙○○即民法第一百八十八條所稱「僱用人」之推認，而原告就此
    部分復未再提出其他證據以供本院審酌，經本院調查之結果，認原告前開主張為
    無理由。再查原告並非主張，被告乙○○係非未領有駕駛執照不得從事駕駛之人
    ，或有何客觀上無法從事駕駛之情形存在（例如酒醉等），單以車主將車輛出借
    時，未慮及駕車者可能違規駕駛云云，即謂駕駛嗣後違規，車主即具有違反保護
    他人法律之過失，尚屬率斷，附此敘明。故原告本於民法第一百八十八條、第一
    百八十四條第二項規定，請求被告丙○○就本件損害與被告乙○○負連帶賠償責
    任，於法尚有未合，應予駁回。
五、茲就原告請求之金額逐項論列如後：
（一）醫療費用部分：
      原告主張，因本件車禍之發生共支出醫療費用十萬三千零三十五元一節，固據
      提出醫療費用收據十四紙、明細一張及統一發票一張為證。惟按當事人因傷害
      所支出診斷證書費用，非因侵權行為所生財產損害，不得請求賠償（最高法院
      六十六年度第五次民庭庭推總會決議參照）。次按，保險制度旨在保護被保險
      人，非為減輕損害事故加害人之責任。保險給付請求權之發生，係以定有支付
      保險費之保險契約為基礎，與因侵權行為所生之損害賠償請求權並非出於同一
      原因。後者之損害賠償請求權，殊不因受領前者之保險給付而喪失，兩者除有
      保險法第五十三條關於代位行使之關係外，不生損益相抵問題，固經本院著有
      六十八年台上字第四二號判例。惟該判例係針對保險法而為，旨在闡述保險人
      得代位行使被保險人對於加害人之損害賠償請求權時，被保險人即不得再向加
      害人請求損害賠償。傷害保險之保險人，依保險法第一百三十五條準用第一百
      零三條規定，固不得代位行使被保險人對於加害人之損害賠償請求權，惟全民
      健康保險法第八十二條規定：「保險對象因汽車交通事故，經本保險提供醫療
      給付者，本保險之保險人得向強制汽車責任保險之保險人代位請求該項給付。
      」全民健康保險法為保險法之特別法，依特別法優於普通法之原則，全民健康
      保險法第八十二條應優先於保險法第一百三十五條、第一百零三條之規定而為
      適用。從而全民健康保險之被保險人因汽車交通事故，經全民健康保險提供醫
      療給付者，全民健康保險之保險人得向強制汽車責任保險之保險人代位請求該
      項給付。而依強制汽車責任保險法第三十條規定，於該範圍內，加害人或強制
      汽車責任保險之被保險人之損害賠償責任即因而解免，全民健康保險被保險人
      對於加害人之損害賠償請求權亦因而喪失（最高法院八十九年度台上字第六一
      五號判決參照）。即按諸前開說明，診斷證明書費用與侵權行為間既無因果關
      係；於健保局代為支付非自付額後，該部分之賠償請求權復已法定移轉予健保
      局，原告無得再就健保局已給付金額部分再為請求。是經本院審酌之結果，此
      部分原告已支出醫療費用應為三萬五千二百六十九元（即自負額為三萬六千六
      百零九元，再扣除證明書費用一千三百四十元後，餘三萬五千二百六十九元）
      。再依前述減輕賠償額十分之二後，被告乙○○應賠償二萬八千二百十五元（
      35629x0.8=28215）。
（二）機車車損部分：
      原告主張，系爭機車因本件車禍發生受損，已不堪使用而以五千元售出，故尚
      需另購置新車費用為三萬四千七百九十七元。又系爭機車之車主雖為原告之父
      ，惟係原告之父送予原告供作通勤禮物之用，即原告方為使用人，是因系爭車
      禍之發生，致原機車不堪使用，原告為通勤之便需另購置一台機車，自增加生
      活上之需要，依民法第一百九十三條第一項規定，應由被告乙○○負擔一節，
      固據提出估價單、統一發票、保險單各一紙為證。按損害賠償之債，以有損害
      之發生及有責任原因之事實，並兩者間，有相當因果關係為成立要件。故原告
      所主張損害賠償之債，如不合於此項成立要件者，即難謂有損害賠償請求權存
      在（最高法院四十八年台上字第四八一號判例參照）。本件原告對於其非系爭
      機車所有人一節，既無爭執，則主張以新購機車（取得新車所有權）為填補使
      用權受損之方式，兩者間已難謂有相當因果關係。況原告所援用民法第一百九
      十三條第一項「增加生活上之需要」，前提為「不法侵害他人身體或健康」，
      與此部分原告主張之前提事實為車輛受損間亦有未合（即因原供通勤之車受損
      ，而增加購車需要），是原告此部分損害之請求，於法尚應未合，為無理由。
（三）減少勞動能力部分：
      原告主張，其因車禍所受前開傷害，致四個月無法工作，按月薪三萬六千四百
      五十二元計，勞動損失為十四萬五千八百零八元。雖原告於請假期間，雖仍有
      支領薪水，惟事發前，原本要調派至外匯部門接掌新職務，因車禍影響，至今
      仍待在存款部門，因請假造成考績、考核受影響，首當其衝是年終獎金受到波
      及，而工作升遷則是更深遠的影響等情，並提出薪資單一紙、請假證明文件五
      份為證。查原告既自承於前開四個月請假期間，仍如常支領薪俸，則或有原告
      所主張因請假之結果，造成考績、考核、升遷受不利益波及之虞，惟並無所謂
      四個月薪資損害可言。即原告主張之薪資損害，實際既未發生，被告乙○○自
      無填補之必要，原告此部分請求，亦無理由。
（四）精神慰撫金部分：
      查原告國立台北商業專科學校畢業，未婚，從事金融業，月薪約三萬餘元，因
      本件車禍受有左側股骨開放性骨、右側橈骨骨折合併橈尺關節脫臼之傷害；被
      告乙○○為國中畢業，未婚，從事鐵工工作等情，有畢業證書、薪資單各一份
      、警訊筆錄二份在卷可佐，堪認為真正。爰審酌原告及被告乙○○之身份地位
      、教育程度、經濟狀況及原告因本件車禍所受傷害等一切情狀，認原告請求六
      十萬元精神慰撫金，尚屬過巨，應酌減至三十萬元。再依前述減輕賠償額十分
      之二後，被告乙○○應賠償二十四萬元（300000*0.8=240000）。
六、從而告本侵權行為法律關係，請求被告乙○○給付二十六萬八千二百十五元（
    28215+240000=268215），及自起訴狀繕本送達翌日（即九十三年六月二日）起
    至清償日止，按年息百之五計算之利息，為有理由，應予准許；逾此部分之請求
    ，則屬無據，應予駁回。
七、另關於原告勝訴部分，所命被告乙○○給付之金額未逾五十萬元，爰依民事訴訟
    法第三百八十九條第一項第五款規定，依職權宣告假執行。至原告敗訴部分，其
    假執行之聲請已失所附麗，應併駁回。
結論：本件原告之訴為一部有理由，一部無理由，依民事訴訟法第三百八十五條第一
項前段、第七十九條但書、第八十五第一項前段、第三百八十九條，判決如主文。
中　　　華　　　民　　　國　　九十三　　年　　　七　　　月　　八    　　日
                                臺灣板橋地方法院民事第一庭
                                    法  官  黃信滿
右為正本係照原本作成
如對本判決上訴，須於判決送達後廿日內向本院提出上訴狀
中　　　華　　　民　　　國　　九十三　　年　　　七　　　月　　八    　　日
                                    書記官  吳美瑤
